臺灣高等法院臺中分院刑事判決　　　　96年度上訴字第1656號
上　訴　人　臺灣南投地方法院檢察署檢察官
被　　　告　甲○○
指定辯護人　公設辯護人　丁○○
上列上訴人因被告強盜等案件，不服臺灣南投地方法院95年度訴
字第915號中華民國96年5月8日第一審判決（起訴案號：臺灣南
投地方法院檢察署95年度偵字第3267號），提起上訴，本院判決
如下：
    主  文
原判決撤銷。
甲○○共同私行拘禁，處有期徒刑捌月，減為有期徒刑肆月，如
易科罰金，以銀元佰元即新台幣玖佰元折算壹日。
    事  實
一、緣李炯曄（業經臺灣南投地方法院以96年度訴緝字第2號判
    決判處有期徒刑1年）因認乙○○無誠意解決對其積欠之新
    台幣（下同）2萬元債務，乃憤恨難消。民國94年11月11 日
    22時許，由甲○○駕駛車牌號碼不詳之三菱廠牌自用小客車
    附載李安富（業經同院以95年度訴字第349號判決判處有期
    徒刑1年，李安富不服上訴，嗣經本院以96年度上訴字第72
    號判決駁回上訴確定）、李炯曄及不知情之李佩怡（另經檢
    察官為不起訴處分）等人行經南投縣草屯鎮○○路與石川路
    口時，適發現乙○○在路旁其所駕駛之車牌號碼8L－0202號
    自用小客車內睡覺，認為機不可失，李炯曄竟與李安富及甲
    ○○共同基於妨害自由之犯意聯絡，先由李安富及甲○○下
    車叫醒乙○○，再由甲○○持鐵棍（未據扣案）壓制脅迫乙
    ○○之方式強迫乙○○登上前開三菱廠牌自用小客車後座，
    並坐在李安富與甲○○之間予以箝制，而共同剝奪乙○○之
    行動自由。嗣由李炯曄駕駛乙○○所有之上開自用小客車，
    並由李佩怡駕駛上開三菱廠牌自用小客車尾隨先駛往彰化縣
    芬園鄉唐宏棕住處，唐宏棕乘坐李炯曄駕駛之乙○○所有之
    前開車輛，再一同駛往彰化縣芬園鄉山區，待抵達上開偏遠
    山區之某處後，李炯曄、李安富及甲○○令乙○○下車，三
    人另基於普通傷害之犯意聯絡，由李安富、李炯曄與甲○○
    分持隨手撿拾之樹枝毆打乙○○，致乙○○因此受有右眼、
    四肢、前胸、後臂、臀部等處瘀傷之傷害（此部分業據乙○
    ○對李炯曄及李安富撤回告訴，詳後敘述）。嗣李炯曄、李
    安富及甲○○再將乙○○押上甲○○之車輛，甲○○及李安
    富則共同將乙○○強押至李安富位在南投縣草屯鎮坪腳巷8
    之21號之住處2樓，李炯曄則駕駛乙○○之前開車輛載送唐
    宏棕返家後再至該處會合，甲○○再以其所有之車輛載送李
    佩怡返家後再前往李安富住處，由李炯曄、李安富及甲○○
    以共同看守不讓乙○○離去之方式私行拘禁乙○○，欲迫使
    乙○○籌錢或將其所有之上開車輛典當還債。至翌日即94年
    11月12日14時許，乙○○趁李炯曄等人不備，伺機取走其所
    有之上揭車輛鑰匙，並佯稱要上廁所，隨即自2樓窗口跳下
    而駕車逃離現場，李炯曄、李安富與甲○○共計妨害乙○○
    之自由達約16小時。嗣經警據報後，於94年11月17日凌晨3
    時許在草屯鎮○○路1756號之「紐芬堡」汽車旅館第3034
    號房將李安富、李炯曄等人拘提到案，並經由李安富及李炯
    曄指認甲○○，因而查獲。
二、案經臺灣南投地方法院檢察署檢察官自動檢舉偵查起訴。
    理  由
甲、程序部分：
一、證人李炯曄、李安富、乙○○於警詢時之證述，係屬被告以
    外之人於審判外之言詞陳述，且經被告甲○○在原審之辯護
    人於原審準備程序時爭執其等之證據能力，依刑事訴訟法第
    159 條第1項之規定，無證據能力。
二、按被告以外之人於審判外之陳述，雖不符刑事訴訟法第159
    條之1至第159條之4之規定，而經當事人於審判程序同意作
    為證據，法院審酌該言詞陳述或書面陳述作成時之情況，認
    為適當者，亦得為證據；當事人、代理人或辯護人於法院調
    查證據時，知有刑事訴訟法第159條第1項不得為證據之情形
    ，而未於言詞辯論終結前聲明異議者，視為有前項之同意，
    刑事訴訟法第159條之5定有明文。查被告及其辯護人就公訴
    人所提出之證據（含供述證據），除證人李炯曄、李安富、
    乙○○於警詢時之證述外，均不爭執其證據能力，亦未曾於
    言詞辯論終結前聲明異議，審酌上開證據作成時之情況，並
    無違法取證之瑕疵，認以之作為證據為適當，揆諸上開規定
    ，均有證據能力。
乙、實體部分：
壹、有罪部分：
一、上開事實，訊據被告甲○○坦承不諱，核與共同被告李炯曄
    、李安富於偵查中及審理時證述之情節大致相符，並有證人
    李佩怡於警詢時及偵查中、被害人乙○○於審理時之證述可
    資佐證，及李炯曄及李安富之指認犯罪嫌疑人紀錄表各1紙
    、臺灣南投地方法院95年度訴字第649號、96年度訴緝字第2
    號判決各1份附卷可稽，益徵被告自白與事實相符，足以採
    信。從而，本件事證明確，被告共犯私行拘禁犯行，堪予認
    定，自應依法論科。
二、比較新舊法：
    被告行為後，刑法業於94年1月7日修正，於同年2月2日公布
    ，於95年7月1日施行。按行為後法律有變更者，適用行為時
    之法律，但行為後之法律有利於行為人者，適用最有利於行
    為人之法律，修正後即現行刑法第2條第1項定有明文。又按
    比較新舊法，應就罪刑有關之共犯、未遂犯、想像競合犯、
    牽連犯、連續犯、結合犯，以及累犯加重、自首減輕暨其他
    法定加減原因（如身分加減）與加減例等一切情形，綜其全
    部罪刑之結果而為比較，此有最高法院九十五年五月二十三
    日第八次刑庭會議決議第一、（四）則可資參照。茲就相關
    規定比較如下：
(一)、刑法第302條第1項之私行拘禁罪，其罰金刑之法定刑原為得
    科銀元300元以下罰金，因罰金罰鍰提高標準條例第一項前
    段規定提高為十倍，為得科銀元3000元以下罰金。而依修正
    後刑法施行法第1條之1規定：「（第一項）中華民國九十四
    年一月七日刑法修正施行後，刑法分則編所定罰金之貨幣單
    位為新臺幣。（第二項）九十四年一月七日刑法修正時，刑
    法分則編未修正之條文定有罰金者，自九十四年一月七日刑
    法修正施行後，就其所定數額提高為三十倍。但七十二年六
    月二十六日至九十四年一月七日新增或修正之條文，就其所
    定數額提高為三倍」，及刑法第33條第2款修正為：「主刑
    之種類如下：五、罰金：新臺幣一千元以上，以百元計算之
    」等規定觀之，依修正後之法律，刑法第302條第1項私行拘
    禁罪所得科處之罰金刑最高額為新臺幣9000元、最低額為新
    臺幣1000元，然依被告行為時即修正前刑法第33條第5款規
    定之罰金最低額為銀元1元，並提高十倍計算，前開罰金刑
    ，最高額為銀元3000元，最低額為銀元10元，若乘以三倍而
    換算為新臺幣，最高額雖與新法同為新臺幣9000元，然最低
    額僅為新臺幣30元。因此，比較上述修正前、後之刑罰法律
    ，自以被告行為時即修正前關於科處罰金刑之法律較有利於
    被告。
  (二)刑法第28條由原條文：「二人以上共同實施犯罪之行為者，
    皆為正犯」，修正為：「二人以上共同實行犯罪之行為者，
    皆為正犯」，揆諸本條之修正理由係為釐清陰謀共同正犯、
    預備共同正犯、共謀共同正犯是否合乎本條規定之正犯要件
    ，而在實行犯罪行為之正犯，就新、舊法之規定並無不同，
    本件無論依修正後刑法或修正前刑法，均無礙於共同正犯之
    成立，不生有利、不利之情形。
  (三)再被告於犯罪時之刑法第41條第1項前段，係規定：「犯最
    重本刑為五年以下有期徒刑以下之刑之罪，而受六個月以下
    有期徒刑或拘役之宣告，因身體、教育、職業、家庭之關係
    或其他正當事由，執行顯有困難者，得以一元以上三元以下
    折算一日，易科罰金。」又依據其行為時之易科罰金折算標
    準，修正前罰金罰鍰提高標準條例第2條前段（現已刪除）
    ，係就其原定數額提高為100倍折算一日，則本案被告於行
    為時之易科罰金折算標準，應以銀元30 0元折算一日，經折
    算為新臺幣後，應以新臺幣900元折算一日。而95年7月1日
    修正公布施行之刑法第41條第1項前段，則規定：「犯最重
    本刑為五年以下有期徒刑以下之刑之罪，而受六個月以下有
    期徒刑或拘役之宣告者，得以新臺幣一千元、二千元或三千
    元折算一日，易科罰金。」比較修正前、後之易科罰金折算
    標準，並無行為後之法律有利於被告之情形，則依據刑法第
    2條第1項前段之規定，自仍應以被告行為時之修正前刑法第
    41條第1項前段規定，定其有期徒刑易科罰金之折算標準。
  (四)綜合比較前述各項法律變更之結果後，本案因修正後之規定
    並未對被告更為有利，依據修正後刑法第2條第1項前段之規
    定，應一體適用修正前刑法之規定。
三、論罪科刑之理由：
  (一)按刑法第302條第1項所謂其他非法方法剝奪人之行動自由，
    係對於同條項私行拘禁之補充規定，將人私行拘禁，同條項
    既有明文，按之主要規定優於補充規定原則，自不應宣告補
    充規定之罪名（最高法院30年上字第1693號判例參照），被
    告雖係先與共犯李炯曄、李安富於94年11月11日22時許共同
    以鐵棍脅迫之非法方法將被害人乙○○押至自用小客車內剝
    奪其行動自由，惟嗣已將被害人強押至李安富位在南投縣草
    屯鎮坪腳巷8之21號住處2樓，並由被告、李炯曄與李安富以
    共同看守不讓乙○○離去之方式私行拘禁乙○○在該處2樓
    ，且持續至翌日14時許，共約經過16小時之長時間，依主要
    規定優於補充規定之原則，自應以私行拘禁論處，而不宣告
    補充規定之罪名。是核被告妨害乙○○自由之所為，係犯刑
    法第302條第1項之私行拘禁罪。被告與李炯曄、李安富3人
    就上開犯行間有犯意聯絡及行為分擔，應依修正前刑法第28
    條規定，以共同正犯論。公訴意旨固認被告上開所犯為同條
    項之以非法方法剝奪人之行動自由罪，依上開所述尚有誤會
    ，惟由本院逕予更正即可，尚無變更起訴法條之必要，併此
    敘明。
  (二)原審認被告罪證明確，予以論罪科刑，固非無見。惟為紀念
    解除戒嚴20週年，予罪犯更新向善之機，所制定之中華民國
    96年罪犯減刑條例業於96年7月16日生效實施，被告犯罪時
    間在中華民國96年4月24日以前，所犯為刑法第302條第1項
    ，而宣告之有期徒刑未逾1年6月，合於減刑條件，原審未及
    適用，容有未合。原審就檢察官起訴被告涉犯刑法第328條
    第1項強盜罪部分，認被告犯罪不能證明，而不另為無罪之
    諭知，但檢察官認被告強盜罪部分罪證明確，因此上訴指摘
    原判決此部分不當，固無理由（詳後論述，又其上訴效力及
    於檢察官認與強盜罪有牽連犯關係之私行拘禁罪、傷害罪）
    ，惟原審判決既未及適用中華民國96年罪犯減刑條例，仍應
    由本院予以撤銷改判。
  (三)爰審酌被告與李炯曄、李安富共同私行拘禁被害人並傷害其
    身體，侵害其自由與身體法益，惡性非輕，並造成被害人遭
    剝奪行動自由及遭拘禁共達約16小時之損害，惟被告僅係聽
    從李炯曄之指示，並非本件犯行之首謀，及共犯李炯曄、李
    安富被判處之刑期，且被告未曾受刑之宣告，有臺灣高等法
    院被告前案紀錄表1紙可證，素行尚佳，犯後坦承犯行，態
    度良好等一切情狀，量處如主文第二項所示之刑，並依《中
    華民國96年罪犯減刑條例》規定減其刑期二分之一，及依修
    正前刑法第41條第1項前段規定，諭知易科罰金之折算標準
    ，以示儆懲。
  (四)被告所持用以妨害告訴人乙○○自由之鐵棍1支，未據扣案
    ，亦無證據證明尚屬存在，為免將來執行困擾，爰不予以宣
    告沒收，附此敘明。
貳、不另為不受理諭知之部分：
一、公訴意旨另以：被告與共犯李炯曄、李安富共同剝奪告訴人
    乙○○之行動自由後，李炯曄駕駛告訴人乙○○所有之自用
    小客車，並由李佩怡駕駛三菱廠牌自用小客車尾隨共同駛往
    彰化縣芬園鄉山區，待抵達上開山區之偏遠某處後，李炯曄
    、李安富及甲○○令乙○○下車，三人並另基於普通傷害之
    犯意聯絡，由李安富徒手、李炯曄與甲○○分持樹枝、鐵棍
    毆打乙○○，甲○○並割斷乙○○所有車輛後座之安全帶，
    以之綑綁乙○○再繼續共同毆打乙○○，致乙○○因此受右
    眼、四肢、前胸、後臂、臀部等處瘀傷之傷害，因認被告涉
    犯刑法第277條第1項之傷害罪嫌等語。
二、按刑法第302條第1項之妨害自由罪，原以強暴、脅迫為構成
    要件，其因而致普通傷害，乃強暴、脅迫當然之結果，除另
    有傷害故意外，仍祇成立該條項之罪，無同法第277條第1項
    之適用，最高法院就此固著有30年上字第3701號判例可資參
    照。惟本件被告與李安富、李炯曄係在已經控制告訴人李閩
    祥自由之情況下，另行將告訴人帶至山區再共同毆打告訴人
    ，致告訴人受有右眼、四肢、前胸、後臂、屁股等處瘀傷之
    傷害，其等普通傷害行為顯非妨害自由之構成要件行為，公
    訴人因認被告此部分另犯刑法第277條第1項之傷害罪嫌，固
    屬有據。
三、惟按告訴乃論之罪，告訴人於第一審辯論終結前，得撤回告
    訴，且對於共犯之一人撤回告訴者，其效力及於其他共犯，
    而告訴經撤回者，法院應諭知不受理之判決，刑事訴訟法第
    238條第1項、第239條前段、第303條第3款分別定有明文。
    又按，對於判決之一部上訴者，其有關係之部分，視為亦已
    上訴，刑事訴訟法第348條第2項定有明文。本件檢察官既對
    第一審所為強盜罪不另為無罪諭知部分提起上訴，則與其有
    裁判上一罪關係之傷害罪部分（原審不另為不受理之諭知）
    ，自在視為上訴之列，本院應就全部事實加以審判。
四、本件告訴人乙○○告訴被告傷害部分，檢察官起訴認係犯刑
    法第277條第1項之罪，依同法第287條之規定須告訴乃論。
    茲共同被告李炯曄已於94年12月14日與告訴人達成和解，此
    有和解書1份在卷為憑（見94年度偵字第4058號卷第60頁至
    第61頁），而告訴人並已於95年10月19日原審95年度訴字第
    649號案件審理時，對共同被告李炯曄及李安富撤回告訴，
    此復有撤回告訴狀1份附卷可稽（見原審卷第210頁），揆之
    上開法律之規定，告訴人乙○○對共犯李炯曄、李安富撤回
    告訴之效力，自及於被告，是本件就被告上開傷害之犯行部
    分，原應諭知不受理之判決，惟因公訴人認此部分與前開論
    罪科刑部分（私行拘禁罪）有牽連犯之裁判上一罪關係，爰
    不另為不受理之諭知。
、不另為無罪諭知部分：
一、公訴意旨另以：被告甲○○與共犯李炯曄、李安富共同剝奪
    告訴人乙○○之行動自由後，李炯曄駕駛告訴人乙○○所有
    之自用小客車，並由李佩怡駕駛三菱廠牌自用小客車尾隨共
    同駛往彰化縣芬園鄉山區，待抵達上述山區之偏遠某處後，
    李炯曄、李安富及甲○○令乙○○下車，三人並另基於普通
    傷害之犯意聯絡，由李安富徒手、李炯曄與甲○○分持樹枝
    、鐵棍毆打乙○○，甲○○並割斷乙○○所有車輛後座之安
    全帶，以之綑綁乙○○再繼續共同毆打乙○○，致乙○○因
    此受有全身多處瘀傷之傷害；嗣李炯曄、李安富及甲○○等
    人於載送李佩怡返家後，又將乙○○強押至李安富位於南投
    縣草屯鎮中原里坪腳巷8之21號住處2樓，繼續以非法控制乙
    ○○自由之方式，欲迫使乙○○籌錢或將上述車輛典當還債
    。另甲○○獨自基於強盜之意，利用乙○○遭毆打、妨害自
    由致不能抵抗之際，強盜乙○○所有之1千元得逞，因認被
    告此部分涉犯刑法第328條第1項之強盜罪嫌等語。
二、按犯罪事實應依證據認定之，無證據不得認定犯罪事實，又
    不能證明被告犯罪或其行為不罰者，應諭知無罪之判決，刑
    事訴訟法第154條第2項、第301條第1項分別定有明文。又檢
    察官就被告犯罪事實，應負舉證責任，並指出證明之方法，
    同法第161條第1項亦有明文，因此，檢察官對於起訴之犯罪
    事實，應負提出證據及說服之實質舉證責任。次按刑事訴訟
    法上所謂認定犯罪事實之證據，指足以證明被告確有犯罪行
    為之積極證據而言，該項證據必須適合於被告犯罪事實之認
    定，始得採為斷罪之資料（最高法院69年台上字第4913號判
    例意旨參照）。再者，認定犯罪事實所憑之證據，無論其為
    直接或間接證據，在訴訟上之證明均須於通常一般之人均不
    致有所懷疑而得確信其為真實之程度，始得據為有罪之認定
    ，倘其證明尚未達到此一程度而有合理之懷疑存在，以致無
    從形成對被告不利之確信時，依據罪疑利益歸於被告之法則
    ，即應儘先為有利被告之判斷，不得徒憑主觀上之臆測遽行
    排除有利於被告之可能（最高法院76年臺上字第4986號判例
    意旨參照）。
三、本件公訴人認被告涉犯強盜罪嫌，無非以被害人乙○○、共
    犯李炯曄、李安富之證述，為其主要論據。
四、訊據被告甲○○堅決否認有何上開強盜犯行，辯稱：是在芬
    園山區時，李炯曄要求被害人將身上的錢拿出抵債，被害人
    始將身上現金2、3百元交給李炯曄，李炯曄再交付予伊下山
    買飲料給在場之人飲用，伊並未拿走被害人之現金等語；辯
    護人則辯稱：被害人並未親眼目睹其財物為何人拿取，且共
    犯李炯曄、李安富前後證述不一，不足採為認定被告犯罪之
    證據等語。
五、經查：
  (一)被害人乙○○於94年11月13日警詢時證稱：案發當時我被搶
    走現金約1000餘元等語（見警詢卷94年11月13日警詢筆錄第
    2頁）。95年20月30日在偵查中證稱：「（當時把你錢搶走
    的人是誰？）我不曉得，但李安富及李炯曄說是甲○○拿的
    」等語（見3267號偵卷第14頁）。96年3月21日原審審理時
    證稱：「我錢有不見，我被押到芬園山上時，不知道是李炯
    曄還是誰有叫我將錢拿出來，我被打完之後，我的錢就不見
    了，我車上也有放50元硬幣，也都不見了。我本來以為是李
    炯曄或李安富拿的，但是他們說是甲○○拿的。（在芬園山
    上，為何李炯曄叫你拿錢出來？）不是叫我拿錢出來，是叫
    我將身上的東西拿出來，放在地上。我知道那時候放在地上
    2、3百元，加上我車上的50元硬幣不知道放幾個。（這兩個
    地方不見的錢，有無看見是誰拿走？）我沒有看到。（在芬
    園山上，李炯曄有無說你身上的錢先拿出來抵債？）沒有，
    他真的沒有這樣說。（在芬園山上的過程中，甲○○有無下
    山買飲料？）我忘記了」等語（見原審卷第152、153、162
    、215頁）。是以，依被害人李閩祥上開證詞，可知李炯曄
    叫被害人將身上之現金約2、3百元拿出來放在地上，惟事後
    雖發現其現金遺失，然被害人並未親眼目睹係何人將該現金
    取走。至於，被害人李閩祥雖於原審作證，否認共犯李炯曄
    有無說你身上的錢先拿出來「抵債」等情，然被害人李閩祥
    與共犯李炯曄雙方確有債務糾紛，業經李閩祥簽訂之後開和
    解書載明無訛（詳後論述），是以，李閩祥此部分之證詞核
    與客觀證據不符，即難採信。
  (二)共同被告李炯曄於94年11月17日警詢時供稱：是被告叫被害
    人將身上財物交出來，我有親眼見到被告將被害人身上現金
    200元左右取走，車上財物我們沒有取走等語（見警詢卷94
    年11月17日警詢筆錄第4頁）。同日檢察官偵查中供稱：被
    告叫被害人將身上的錢都拿出來，後來被告就把錢拿走等語
    （見4058號影印偵卷第31頁）。96年3月21日在原審證稱：
    「我只有叫他（指被害人）先還錢，結果他身上只有1百多
    元，我說叫他這些先還我，我有叫人去買飲料，但是忘記是
    叫誰去。（你跟乙○○說這些錢先還我，乙○○說什麼？）
    他沒有說話，我後來有再問一次，乙○○有點頭，我才拿他
    的錢去買飲料，飲料好像是甲○○去買。（這些錢是誰拿走
    ？）是甲○○拿去買飲料。（在芬園山上，你們有無叫乙○
    ○將身上東西拿出來？）有，是我說的……我有跟乙○○說
    欠我的錢，1百多元先扣掉，乙○○有點頭，我才拿走。我
    們打完乙○○，我叫甲○○拿錢去買飲料。是我叫甲○○拿
    錢去買飲料，是甲○○直接從地上拿的等語（見原審卷第
    170 、176、178頁）。而且，共犯李炯曄與被害人李閩祥於
    94年12月14日達成民事和解，其案由意旨略以：「李炯曄以
    下稱甲方，乙○○以下稱乙方。甲乙雙方於民國94年11月11
    日晚間約11點左右，在草屯鎮○○路與博愛路口，因『債務
    糾紛』發生口角，致生言語衝突、肢體傷害…」等文，有和
    解書影本1紙在卷（見4058號影印偵卷第60頁）。是以，李
    炯曄上開供述、證述，先則稱：係被告要被害人將錢拿出來
    ，之後改稱：係其要被害人拿出身上現金抵債，前後固不一
    致。然對照被告之供述及被害人李閩祥前開證述，及上開和
    解書內容載明因「債務糾紛」致生衝突，李安富於原審審理
    時之證詞（詳後論述），可知李炯曄所述其與被害人李閩祥
    有債務糾紛，及李炯曄要被害人將身上現金拿出來而放在地
    上，且被害人係積欠李炯曄2萬元，故李炯曄要求被害人將
    身上之現金先行抵債等語，尚與常情無悖。是以，應以李炯
    曄於原審之證詞始符實情。再者，被告供稱李炯曄有拿被害
    人之現金請其購買飲料乙節，亦經李炯曄結證無訛，是以被
    告確有將被害人依李炯曄指示而取出之現金，拿取後將之用
    以應李炯曄所請而購買飲料，亦足認定，則被告此部分之辯
    解應可採信。
  (三)共同被告李安富於94年11月17日警詢時供稱：是被告叫被害
    人將他身上財物交出來，我有親眼見到被告將他身上現金2
    、3百元取走等語（見警詢卷94年11月17日警詢筆錄第4頁）
    。同日檢察官偵查中供稱：是綽號「阿忠」的人拿走被告的
    錢等語（見4058號影印偵卷第34頁）。96年1月30日於原審
    證稱：「在山上的時候，乙○○有將身上的錢交出來，好像
    2、3 百元，錢好像是甲○○拿去的，我有看到。（為何乙
    ○○要拿錢出來？）李炯曄要他將身上的東西全部拿出來，
    放在地上，然後我們開始打他，是怕打壞他身上的東西，所
    以才叫他將身上的東西拿出來。（你們打完之後，乙○○有
    無拿錢回去？）就是甲○○拿去，我有看到。（甲○○拿錢
    的過程，是李炯曄叫乙○○拿錢出來，甲○○趁大家不注意
    的時候把錢拿走？）是的」等語（見原審卷第100、101、
    108頁）。是李安富上開供述、證述，再與李炯曄之證詞對
    照觀之，足徵係李炯曄叫被害人將身上之現金取出放在地上
    ，而被告係將被害人放在地上之現金取走之人，被告辯稱並
    未自地上取走被害人之現金自非實情。
  (四)綜上，被害人在上開遭毆打、拘束行動自由之情形下，被告
    確有取走被害人放置於芬園某山上之地上的現金，固屬實情
    ，惟係因被害人積欠李炯曄債務，李炯曄用以抵債並要求被
    告將之取走用以購買飲料供在場之人飲用乙情，堪信屬實。
    是被告並無不法所有之意圖甚明。
六、從而，本件依檢察官所舉之證據及其指出之證明方法，僅能
    證明被告甲○○在彰化芬園某山上，於被害人遭毆打及拘束
    行動自由之際，確有將被害人置於地上之現金取走之事實，
    而不能證明被告主觀上有意圖為自己不法所有之犯意存在，
    其舉證尚不足使本院就被告甲○○有何刑法第328條第1項之
    強盜犯行，產生確信之心證。此外，復查無其他積極確切證
    據，足資證明被告有何強盜犯行，基於無罪推定之原則，就
    此部分原應為被告甲○○無罪之諭知，惟檢察官起訴認此部
    分犯行與被告甲○○上開有罪部分之犯行（私行拘禁罪部分
    ）有牽連犯之裁判上一罪關係，原審本於上開調查結果，而
    為「不另為無罪之諭知」，尚無違誤。檢察官上訴意旨，仍
    執被害人乙○○、共犯李炯曄、李安富之證詞，指摘此部分
    原審判決不當，為無理由，惟原審判決有罪部分（私行拘禁
    罪）既經本院撤銷改判有期徒刑八月，減為有期徒刑四月，
    故就此部分，仍由本院不另為無罪之諭知。
據上論斷，應依刑事訴訟法第369條第1項前段、第364條、第299
條第1項前段，刑法第2條第1項前段、（修正前）第28條、第302
條第1項、（修正前）第41條第1項前段，罰金罰鍰提高標準條例
第1條前段，修正前罰金罰鍰提高標準條例第2條前段，中華民國
96年罪犯減刑條例第2條第1項第3款、第7條，判決如主文。
本案經檢察官丙○○到庭執行職務。
中　　華　　民　　國　　96　　年　　8 　　月　　16　　日
            刑事第八庭  審判長法  官  羅  得  村
                              法  官  張  靜  琪
                              法  官  陳  宏  卿
上列正本證明與原本無異。
如不服本判決應於收受送達後十日內向本院提出上訴書狀，其未
敘述上訴之理由者並得於提起上訴後十日內向本院補提理由書（
均須按他造當事人之人數附繕本）。
                              書記官  柯  孟  伶
中　　華　　民　　國　　96　　年　　8 　　月　　16　　日
【附錄論罪科刑法條】
刑法第302條第1項
私行拘禁或以其他非法方法，剝奪人之行動自由者，處5年以下
有期徒刑、拘役或3百元以下罰金。
